【裁判字號】    97,易,238
【裁判日期】    971112
【裁判案由】    違反毒品危害防制條例
【裁判全文】
臺灣臺東地方法院刑事判決               97年度易字第238號
公  訴  人  臺灣臺東地方法院檢察署檢察官
被      告  甲○○
                      之7
                    （另案在臺灣臺東監獄執行中）
上列被告因違反毒品危害防制條例案件，經檢察官提起公訴（97
年度毒偵字第360號），本院行簡式審判程序，判決如下：
    主    文
甲○○施用第二級毒品，累犯，處有期徒刑柒月。
    犯罪事實
一、甲○○前曾因施用第二級毒品案件，經本院以89年度毒聲字
    第80號裁定送觀察、勒戒後，因有繼續施用毒品之傾向，再
    由本院以89年度毒聲字第120號裁定送強制戒治，而於民國9
    0年3月13日戒治期滿執畢，另因違反槍砲彈藥刀械管制條例
    及背信案件，經本院先後於88年6月30日、92年10月2日以87
    年度訴字第288號、89年度易字第267號判處有期徒刑3年2月
    、5月確定，嗣經本院以92年度聲字第691號裁定應執行有期
    徒刑3年6月確定，並於93年 1月20日縮刑假釋併付保護管束
    ，迨於93年 7月25日假釋期滿未經撤銷，前開尚未執行完畢
    之徒刑，以已執行論，又因施用第二級毒品及違反槍砲彈藥
    刀械管制條例案件，經本院先後於94年 9月19日、95年12月
    28日以94年度簡字第82號、95年度簡上字第12號判處有期徒
    刑6月、5月確定，嗣經本院以96年度聲字第51號裁定應執行
    有期徒刑10月確定，復經本院以96年度聲減字第 555號裁定
    上開宣告刑各減為有期徒刑3月、2月又15日，並就前揭所減
    得之刑定應執行有期徒刑 5月確定，而該減刑後所定之應執
    行刑有期徒刑5月，業因甲○○於95年1月14日入監執行上開
    施用第二級毒品案件原宣告之有期徒刑 6月，指揮書執畢日
    期原為95年 7月13日，嗣於95年6月1日徒刑易科罰金執畢出
    監，自毋庸再予執行在案，竟不知悔改，仍基於施用第二級
    毒品甲基安非他命之犯意，於97年 8月10日前1、2日下午某
    時，在其臺東縣臺東市○○路 ○段52號居處附近之某資源回
    收工作場所內，將甲基安非他命倒置在玻璃球內，再用火燒
    烤該玻璃球以吸食煙氣之方式，施用甲基安非他命 1次，嗣
    經警盤查而在其同意下，於97年8月10日凌晨2時10分許，採
    集其尿液（檢體編號B090號）送驗後，始悉上情。
二、案經臺東縣警察局臺東分局報請臺灣臺東地方法院檢察署檢
    察官偵查起訴。
    理    由
一、本案被告甲○○所犯係死刑、無期徒刑、最輕本刑為 3年以
    上有期徒刑以外之罪，亦非高等法院管轄之第一審案件，而
    被告於本院行準備程序中就被訴事實為有罪之陳述，經告知
    簡式審判程序之旨，並聽取公訴人及被告意見後，本院合議
    庭依刑事訴訟法第 273條之1第1項規定，裁定由受命法官獨
    任進行簡式審判程序，合先敘明。
二、上揭犯罪事實，業據被告甲○○於本院審理中坦白承認，且
    其於97年8月10日凌晨2時10分許，為警所採集之尿液（檢體
    編號B090號），經送檢驗結果確呈甲基安非他命陽性反應，
    此有慈濟大學濫用藥物檢驗中心檢驗總表、臺東縣警察局臺
    東分局97年度偵辦毒品案件尿液採集代碼一覽表及勘察採證
    同意書各 1紙附卷可稽，又毒品施用後於尿液中可檢出之時
    間，受施用劑量及頻率、施用方式、飲水量多寡、個人體質
    及其代謝情況等因素影響，因個案而異，甲基安非他命一般
    可檢出之時間為施用後1至5日，而甲基安非他命施用後24小
    時內經由尿液排出之量可達施用劑量之70 %，此有行政院衛
    生署管制藥品管理局92年 3月10日管檢字第0920001495號函
    文可資參照，而尿液中是否含有甲基安非他命或安非他命反
    應，經以氣相層析質譜儀（GC/MS） 分析方法進行確認檢驗
    ，尿液檢體中濫用藥物或其代謝物之濃度高於或等於下列之
    濃度時，即可認定安非他命類之藥物存在：(一)安非他命：
    500ng/mL；(二)甲基安非他命：500ng/mL，且就尿液檢體中
    甲基安非他命之濃度高於500ng/mL時，其代謝物安非他命之
    濃度亦應同時等於或高於100ng/mL，方可判定為甲基安非他
    命陽性反應，此觀卷附前開檢驗總表之說明甚詳，另行政院
    衛生署管制藥品管理局90年9月13日管檢字第98064號函文可
    併參照。本案前揭確認檢驗係以氣相層析質譜儀進行，為目
    前公認較為精細之檢驗方式，一般均不致產生安非他命或甲
    基安非他命之偽陽性反應，且就檢驗之檢體而言，並不要求
    達到閥值之濃度，而係以分析物是否存在為準，分析結果等
    於或高於最低可檢濃度時，即稱之為陽性。查被告前揭尿液
    檢體經確認檢驗結果，安非他命濃度係3,455ng/mL、甲基安
    非他命為52,100 ng/mL，均高於該確認結果報告之最低可檢
    濃度，依上揭說明，被告尿液中之甲基安非他命確呈陽性反
    應，應無疑義，足認被告自白與事實相符，本案事證明確，
    其施用甲基安非他命之犯行洵堪認定。再毒品危害防制條例
    於92年7月9日修正公布，並自93年1月9日施行，其中第20條
    、第23條將施用毒品之刑事處遇程序，區分為「初犯」及「
    5年內再犯」、「5年後再犯」。依其立法理由之說明：「初
    犯」，經觀察、勒戒或強制戒治後，應為不起訴處分或不付
    審理之裁定；經觀察、勒戒或強制戒治執行完畢釋放後，「
    5 年內再犯」者，因其再犯率甚高，原實施之觀察、勒戒及
    強制戒治既已無法收其實效，爰依法追訴或裁定交付審理。
    至於經觀察、勒戒或強制戒治執行完畢釋放後，「5 年後再
    犯」者，前所實施之觀察、勒戒或強制戒治已足以遮斷其施
    用毒品之毒癮，為期自新及協助其斷除毒癮，仍適用「初犯
    」規定，先經觀察、勒戒或強制戒治之程序。從而依修正後
    之規定，僅限於「初犯」及「5 年後再犯」二種情形，始應
    先經觀察、勒戒或強制戒治程序。倘被告於 5年內已再犯，
    經依法追訴處罰，縱其第三次（或第三次以上）再度施用毒
    品之時間，在初犯經觀察、勒戒或強制戒治執行完畢釋放 5
    年後，已不合於「5年後再犯」之規定，且因已於「5年內再
    犯」，顯見其再犯率甚高，原實施觀察、勒戒或強制戒治，
    已無法收其實效，即應依同條例第10條處罰，此有最高法院
    95年度第 7次刑事庭會議決議意旨可資參照。查被告前曾因
    施用第二級毒品案件，經本院以89年度毒聲字第80號裁定送
    觀察、勒戒後，因有繼續施用毒品之傾向，再由本院以89年
    度毒聲字第120號裁定送強制戒治，而於90年3月13日戒治期
    滿執行完畢，又因施用第二級毒品及違反槍砲彈藥刀械管制
    條例案件，經本院先後於94年 9月19日、95年12月28日以94
    年度簡字第82號、95年度簡上字第12號判處有期徒刑6月、5
    月確定，嗣經本院以96年度聲字第51號裁定應執行有期徒刑
    10月確定，復經本院以96年度聲減字第 555號裁定上開宣告
    刑各減為有期徒刑3月、2月又15日，並就前揭所減得之刑定
    應執行有期徒刑 5月確定，而該減刑後所定之應執行刑有期
    徒刑5月，業因被告於95年1月14日入監執行上開施用第二級
    毒品案件原宣告之有期徒刑6月，指揮書執畢日期原為95年7
    月13日，嗣於95年6月1日徒刑易科罰金執畢出監，而毋庸再
    予執行，復因施用第二級毒品案件，經本院以97年度東簡字
    第2號判處有期徒刑6月，並於97年 3月17日確定，現在監執
    行中等情，有臺灣高等法院被告前案紀錄表及臺灣臺東地方
    法院檢察署刑案資料查註紀錄表、本院97年度東簡字第 2號
    刑事簡易判決等件存卷可按，是被告雖係於前揭強制戒治執
    行完畢，5 年以後再犯本案施用毒品之罪，惟參諸上開說明
    ，已無再經觀察、勒戒及強制戒治之必要，自應依法逕予追
    訴處罰。
三、按甲基安非他命係毒品危害防制條例第2條第2項第 2款所明
    定之第二級毒品。核被告所為，係犯毒品危害防制條例第10
    條第 2項之施用第二級毒品罪。其持有第二級毒品甲基安非
    他命嗣進而施用之，持有之低度行為應為施用之高度行為所
    吸收，不另論罪。又被告有如犯罪事實欄一所載之論罪科刑
    及執行情形，有前揭臺灣高等法院被告前案紀錄表等件在卷
    可查，其受有期徒刑之執行完畢後，5 年以內故意再犯本案
    有期徒刑之罪，為累犯，應依法加重其刑。爰審酌被告不思
    尋求正當之身心發展，前已因施用第二級毒品等案件，經機
    關矯治及徒刑處遇業如上述，素行不佳，耗費社會資源甚鉅
    ，且其於96年10月30日所犯施用第二級毒品之罪，經本院以
    97年度東簡字第2號判處有期徒刑6月，並於97年 3月17日確
    定後，竟不知醒悟，未見其根絕毒害之決心，猶再犯本案施
    用第二級毒品之罪，顯見其自制力薄弱，且未衷心悛悔，漠
    視法令之禁制，又施用毒品，非但足以導致個人之精神障礙
    與性格異常，甚至造成生命危險，而戕害一己之身心健康，
    且對社會治安與他人安全潛在之危害非微，惟念及其犯後已
    坦認犯行，且其施用毒品之動機及目的僅在求一己快感，毒
    害己身，於他人之法益尚未生實際侵害，兼衡其教育程度為
    高中肄業，此有卷附法務部戶役政連結作業系統個人基本資
    料可參，智識程度非低等一切情狀，量處如主文所示之刑。
    至公訴人雖就被告上開犯行具體求刑有期徒刑 8月，惟本院
    認以量處如主文所示之刑為適當，公訴人之求刑，核屬過重
    ，附此敘明。
據上論斷，應依刑事訴訟法第273條之1第 1項、第299條第1項前
段，毒品危害防制條例第10條第 2項，刑法第11條前段、第47條
第1項，判決如主文。
本案經檢察官乙○○到庭執行職務
中    華    民    國    97    年    11    月    12    日
                  刑事第三庭  法  官  劉正偉
以上正本證明與原本無異。
如不服本判決應於收受本判決後10日內向本院提出上訴書狀；上
訴書狀應敘述具體理由。未敘述上訴理由者，應於上訴期間屆滿
後20日內向本院補提理由書狀（均須按他造當事人之人數附繕本
）。「切勿逕送上級法院」。
                              書記官  王希文
中    華    民    國    97    年    11    月    12    日
附錄論罪科刑法條全文：
毒品危害防制條例第10條第2項：
施用第二級毒品者，處3年以下有期徒刑。


司法院資訊處製作；財團法人民間司法改革基金會備份。
